臺灣高雄地方法院民事判決
111年度雄小字第695號
原      告  袁敍偉
訴訟代理人  袁興凱  
被      告  張少成  
上列當事人間請求損害賠償事件，本院於民國111年5月4日言詞
辯論終結，判決如下：
    主      文
一、被告應給付原告新臺幣17,325及自民國111年1月29日起至清
    償日止，按週年利率百分之5計算之利息。
二、原告其餘之訴駁回。
三、訴訟費用新臺幣1,000元由被告負擔。
四、本判決原告勝訴部分得假執行。
    事實及理由
一、原告主張：被告於民國110年7月7日21時2分許，駕駛車牌號
    碼00-0000號自用小客車自高雄市○○區○○路000號前由東向南
    倒車時，未注意應謹慎緩慢後倒及注意後方車輛即貿然倒車
    ，致撞及後方由原告騎乘之車牌號碼000-0000號普通重型機
    車（下稱系爭車輛）。系爭車輛經送廠維修支出修復費用新
    臺幣（下同）98,800元，故依民法第184條第1項前段、第19
    1 條之2 、第196條之規定，請求被告賠償之，並聲明：㈠被
    告應給付原告98,800元，及自起訴狀繕本送達被告時起至清
    償日止按週年利率百分之5計算之利息。㈡訴訟費用由被告負
    擔。
二、被告則以：當時伊正在倒車，路口的綠燈時就有很多機車經
    過，伊就停下來，伊不知道原告是否與後座乘客在聊天，有
    應注意而未注意才撞到伊的車。且原告只有車頭撞到伊的車
    尾一點點，但原告卻整輛車都修理，請求金額過高等語置辯
    。並聲明：原告之訴駁回。
三、得心證之理由：
  ㈠按因故意或過失，不法侵害他人之權利者，負損害賠償責任
    ；汽車、機車或其他非依軌道行駛之動力車輛，在使用中加
    損害於他人者，駕駛人應賠償因此所生之損害，民法第184
    條第1 項前段、第191 條之2 規定甚明。次按汽車倒車時，
    應依下列規定：二、應顯示倒車燈光或手勢後，謹慎緩慢後
    倒，並應注意其他車輛及行人，道路交通安全規則第110 條
    第2 款亦有明文。查被告駕駛車輛倒車時不慎撞及系爭車輛
    ，為被告所不否認（本院卷第88頁），並經本院依職權調取
    高雄市政府警察局交通警察大隊函檢附道路交通事故初步分
    析研判表、道路交通事故現場圖、交通事故調查紀錄表、交
    通事故照片等件核閱無訛（本院卷第53-69頁），是被告於
    倒車時並未注意後方之系爭車輛，即與前揭規定有違，已難
    諉其過失之責，且系爭車輛受有損害，係因被告倒車所致，
    而有相當因果關係，是原告主張被告應就系爭車輛所受損害
    負損害賠償之責，自屬有據。
  ㈡又原告主張系爭車輛因系爭事故受有前車頭車損一事，已與
    兩造於警詢時之陳述（本院卷第57-59頁）相符，再依警方
    於車禍現場拍攝之照片（本院卷第68頁），可見系爭車輛之
    右前車頭靠近前輪面具有凹損，而原告針對系爭車輛因系爭
    事故所受車損，經民德惠民車業評估所需之修復費用共計為
    98,800 元（工資費用：29,500元、材料費用：69,300元）
    乙節，已提出估價單、照片為證（本院卷第29-37頁），上
    開估價單中修繕工時以10日計算工資費用共29,500元，原告
    對此並未能舉證有何需長達10日之修繕工時，並當庭表示同
    意刪除工資部分之請求（本院卷第89頁），本院審酌其他維
    修項目均為機車前台部分，系爭車輛受損情態，也與系爭事
    故當下之撞擊情事、事故當日所拍攝之車損相片相符，被告
    迄至言詞辯論終結，復未能提出其他可證明系爭車輛無車損
    或修繕部分無修復必要性之相關證據，故估價單所羅列維修
    材料費用69,300元應為系爭事故所致必要之修繕費用支出，
    應堪認定。
  ㈢再按不法毀損他人之物者，被害人得請求賠償其物因毀損所
    減少之價額，民法第196 條定有明文。並按物被毀損時，被
    害人依民法第196 條請求賠償物被毀損所減少之價額，得以
    修復費用為估定之標準，但以必要者為限，例如修理材料以
    新品換舊品，應予折舊（最高法院77年度第9 次民事庭會議
    決議參照）。本件系爭車輛零件部分之修復，既以新零件更
    換被損害之舊零件，揆諸前揭說明，應將零件折舊部分予以
    扣除，始屬合理。依行政院所頒固定資產耐用年數表及固定
    資產折舊率表，【機械腳踏車】之耐用年數為3年，依平均
    法計算其折舊結果（即以固定資產成本減除殘價後之餘額，
    按固定資產耐用年數表規定之耐用年數平均分攤，計算折舊
    額），每年折舊率為3 分之1 ，並參酌營利事業所得稅查核
    準則第95條第6 項規定「 固定資產提列折舊採用定率遞減
    法者，以1 年為計算單位，其使用期間未滿1 年者，按實際
    使用之月數相當於全年之比例計算之，不滿1月者，以1 月
    計」，上開【機械腳踏車】自出廠日102年10月，迄本件車
    禍發生時即110年7月7日，已使用7年10月，則零件扣除折舊
    後之修復費用估定為17,325元【計算方式：1.殘價＝取得成
    本÷( 耐用年數＋1)即69,300÷(3+1)≒17,325（小數點以下四
    捨五入）；2.折舊額 ＝(取得成本－殘價)×1/（耐用年數）×
    （使用年數）即(69,300－17,325) ×1/3×（7+10/12）≒51,97
    5（小數點以下四捨五入）；3.扣除折舊後價值＝（新品取得
    成本－折舊額）即69,300－51,975＝17,325】，逾此範圍，不
    應准許。
　㈣至被告抗辯，當時伊正在倒車，路口的綠燈時就有很多機車
    經過，伊就停下來，伊不知道原告是否與後座乘客在聊天，
    被告有應注意而未注意才撞到伊的車，故應與有過失云云，
    然被告於警詢時已陳述：由建武路112號由東往南倒車至肇
    事地時，右後車尾與原告右前車頭碰撞等語，且原告亦於警
    詢時陳稱：沿建武路由南往北直行至肇事地時，右前車頭與
    由建武路112號由東往南倒車之被告後車尾碰撞，看到已來
    不及閃躲等語，可見本件係因被告並未注意禮讓直行車，而
    倒車駛入南向車道，以致發生系爭事故，是被告已先侵害原
    告之路權在先，原告本無對被告之違規行為迴避之義務。再
    者，被告亦未能舉證原告有與後座乘客聊天而未能注意車前
    狀況之情形，復以原告經高雄市政府交通局車輛行車事故鑑
    定委員會鑑定並無肇事原因，有鑑定意見書在卷可參（本院
    卷第55頁），準此，原告就系爭事故之發生，並無過失，被
    告上開抗辯，要屬無由。
四、綜上所述，原告依民法侵權行為法律關係請求被告給付17,3
    25元及自111年1月29日（本院卷第51頁）起至清償日止，按
    週年利率5％計算之利息，為有理由，應予准許。逾此部分之
    請求，即屬無據，應予駁回。
五、本件事證已臻明確，兩造其餘攻擊防禦方法及所提證據，經
    核與判決結果不生影響，爰不逐一論述，併此敘明。
六、本件係依民事訴訟法第436 條之8 第1 項適用小額訴訟程序
    所為之判決，依同法第436 條之20規定，應就被告敗訴之部
    分，依職權宣告假執行。
七、本件兩造各為一部勝訴、一部敗訴，因原告確有提起本件訴
    訟必要，且起訴後應徵之裁判費至少為1,000 元（民事訴訟
    法第77條之13規定參照），是本院認應依民事訴訟法第79條
    規定，酌量情形由被告全部負擔。 
中　　華　　民　　國　　111 　年　　6 　　月　　1 　　日
                  高雄簡易庭  法      官   鄧怡君
以上正本係照原本作成。
如對本判決上訴，須於判決送達後20日內向本院提出上訴狀，並
須表明原判決所違背之法令及其具體內容與依訴訟資料可認為原
判決有違背法令之具體事實之上訴理由。（均須按他造當事人之
人數附繕本）。
民事訴訟法第436條之24第2項：對於本判決之上訴，非以違背法
令為理由，不得為之。　　　　　　　　　
中　　華　　民　　國　　111 　年　　6 　　月　　1 　　日
                              書  記  官   吳語杰